臺灣板橋地方法院民事判決　八十八年度訴字第二○○○號
　　原　　　告　　Ｃ○○
　　複　代理人　　宙○○
　　被　　　告　　亥○○
　　　　　　　　　辰○○
　　　　　　　　　Ｄ○
　　　　　　　　　午○○
　　　　　　　　　子○○
　　　　　　　　　巳○○
　　　　　　　　　戌○○
　　　　　　　　　酉○○
　　　　　　　　　申○○
　　　　　　　　　未○○
　　　　　　　　　黃○○
　　　　　　　　　卯○○
　　　　　　　　　天○○
　　　　　　　　　寅○○
　　　　　　　　　丑○○
　　　　　　　　　Ｅ○○
　　被　　　告　　玄○○
　　訴訟代理人　　Ｂ○○
　　被　　　告　　乙○○
　　　　　　　　　丙○○
　　　　　　　　　宇○○○
　　　　　　　　　地○○○
　　兼訴訟代理人　辛○○
　　被　　　告　　Ａ○○○
　　　　　　　　　癸○○
　　　　　　　　　壬○○
　　　　　　　　　丁○○
　　　　　　　　　己○○
　　　　　　　　　庚○○
　　　　　　　　　戊○○
　　　　　　　　　甲○○
右當事人間請求拆屋還地事件，本院判決如左：
    主    文
被告Ｅ○○、乙○○、丙○○、宇○○○、李財褔、地○○○、李寶蓮、癸○○、壬○○、丁○○、己○○、庚○○、戊○○、甲○○應將坐落於台北縣鶯歌鎮○○段七
九九地號土地如附圖編號Ｃ所示之建物（門牌號碼為台北縣鶯歌鎮○○○路三六號）
拆除，並將土地返還予原告及全體共有人，被告Ｅ○○、乙○○、丙○○、宇○○○
、李財褔、地○○○應自民國七十三年十一月一日起至返還土地止按年連帶給付原告
新台幣壹仟捌佰肆拾捌元。
被告Ｄ○應將坐落台北縣鶯歌鎮○○段八○○地號土地如附圖編號Ｄ所示之建物（門
牌號碼為台北縣鶯歌鎮○○○路三四號）拆除，並將土地返還予原告及全體共有人，
被告Ｄ○文應自民國七十三年十一月一日起至返還土地止按年給付原告新台幣伍仟伍
佰零肆元。
被告亥○○、午○○、子○○應將坐落台北縣鶯歌鎮○○段八○一地號土地如附圖編
號Ｅ所示之建物（門牌號碼為台北縣鶯歌鎮○○○路三二號）拆除，並將土地返還予
原告及全體共有人，被告亥○○、午○○、子○○應自民國七十三年十一月一日起至
返還土地止按年連帶給付原告新台幣肆仟捌佰柒拾陸元。
被告辰○○、巳○○、戌○○、酉○○、申○○、未○○應將坐落台北縣鶯歌鎮○○
段八○二地號土地如附圖編號Ｆ所示之建物（門牌號碼為台北縣鶯歌鎮○○○路三○
號）拆除，並將土地返還予原告及全體共有人，被告辰○○、巳○○、戌○○、酉○○、申○○、未○○應自七十三年十一月一日起至返還土地止按年連帶給付原告新台
幣肆仟參佰玖拾捌元。
被告黃○○、卯○○、天○○、寅○○、丑○○應將坐落台北縣鶯歌鎮○○段八○三
地號土地如附圖編號Ａ所示之建物（門牌號碼為台北縣鶯歌鎮○○○路廿八號）折除
，並將土地返還予原告及全體共有人，被告黃○○、卯○○、天○○、寅○○、丑○○應自民國七十三年十一月一日起至返還土地止按年連帶給付原告新台幣貳仟伍佰伍
拾柒元。
被告玄○○應將坐落台北縣鶯歌鎮○○段八○三地號土地如附圖編號Ｂ所示之建物（
門牌號碼為台北縣鶯歌鎮○○○路二六號）拆除，並將土地返還予原告及全體共有人
，被告玄○○應自民國七十三年十一月一日起至返還土地止按年給付原告新台幣捌佰
肆拾貳元。
原告其餘之訴駁回。
訴訟費用由被告Ｅ○○、乙○○、丙○○、宇○○○、李財褔、地○○○連帶負擔百
分之八，由被告Ｄ○負擔百分之二十六，由被告亥○○、午○○、子○○連帶負擔百
分之二十三，由被告辰○○、巳○○、戌○○、酉○○、申○○、未○○連帶負擔百
分之二十三，由被告被告黃○○、卯○○、天○○、寅○○、丑○○連帶負擔百分之
十五，被告玄○○負擔百分之五。
本判決第一項於原告以新台幣貳拾肆萬元為被告Ｅ○○、乙○○、丙○○、宇○○○
、李財褔、地○○○、李寶蓮、癸○○、壬○○、丁○○、己○○、庚○○、戊○○
、甲○○供擔保後得假執行，但被告蘇瑞、乙○○、丙○○、宇○○○、李財褔、地
○○○、李寶蓮、癸○○、壬○○、丁○○、己○○、庚○○、戊○○、甲○○如於
假執行程序實施前以新台幣肆拾捌萬元為原告預供擔保後得免為假執行。
本判決第二項於原告以新台幣柒拾捌萬元為被告Ｄ○供擔保後得假執行，但被告Ｄ○
如於假執行程序實施前以新台幣壹佰伍拾陸萬元為原告預供擔保後得免為假執行。
本判決第三項於原告以新台幣陸拾玖萬元為被告被告亥○○、午○○、子○○供擔保
後得假執行，但被告亥○○、午○○、子○○如於假執行程序實施前以新台幣壹佰參
拾捌萬元為原告預供擔保後得免為假執行。
本判決第四項於原告以新台幣陸拾玖萬元為被告辰○○、巳○○、戌○○、酉○○、
申○○、未○○供擔保後得假執行，但被告辰○○、巳○○、戌○○、酉○○、申○○、未○○如於假執行程序實施前以新台幣壹佰參拾捌萬元為原告預供擔保後得免為
假執行。
本判決第五項於原告以新台幣肆拾伍萬元為被告黃○○、卯○○、天○○、寅○○、
丑○○供擔保後得假執行，但被告黃○○、卯○○、天○○、寅○○、丑○○如於假
執行程序實施前以新台幣玖拾萬元為原告預供擔保後得免為假執行。
本判決第六項於原告以新台幣壹拾伍萬元為被告玄○○供擔保後得假執行，但被告玄
○○如於假執行程序實施前以新台幣參拾萬元為原告預供擔保後得免為假執行。
原告其餘假執行之聲請駁回。
    事    實
甲、原告方面：
一、聲明：(一)被告亥○○、午○○、子○○應將坐落台北縣鶯歌鎮○○段八○一地號
    土地如實測橘色部分建物（門牌號碼為台北縣鶯歌鎮○○○路三二號內）拆除，
    並將土地返還予原告及全體共有人，被告亥○○、午○○、子○○自七十三年十
    一月一日起至返還土地止按年連帶給付原告一萬八千八百七十三元；(二)被告辰○○、巳○○、戌○○、酉○○、申○○、未○○應將坐落台北縣鶯歌鎮○○段八
    ○二地號土地如實測粉紅色及綠色部分建物（門牌號碼為台北縣鶯歌鎮○○○路
    三○號內）拆除，並將土地返還予原告及全體共有人，被告辰○○、巳○○、戌
    ○○、酉○○、申○○、未○○自七十三年十一月一日起至返還土地止按年連帶
    給付原告一萬四千六百六十一元；(三)被告Ｄ○應將坐落台北縣鶯歌鎮○○段八○○地號土地如實測黃色及藍色部分建物（門牌號碼為台北縣鶯歌鎮○○○路三四
    號內）拆除，並將土地返還予原告及全體共有人，被告Ｄ○文自七十三年十一月
    一日起至返還土地止按年連帶給付原告一萬八千三百六十四元；(四)被告黃○○、
    卯○○、天○○、寅○○、丑○○應將坐落台北縣鶯歌鎮○○段八○三地號土地
    如實測黃色部分建物（門牌號碼為台北縣鶯歌鎮○○○路廿八號內）折除，並將
    土地返還予原告及全體共有人，被告黃○○、卯○○、天○○、寅○○、丑○○
    自七十三年十一月一日起至返還土地止按年連帶給付原告八千四百一十八元；(五)
    被告Ｅ○○、乙○○、丙○○、宇○○○、李財褔、地○○○、李寶蓮、癸○○
    、壬○○、丁○○、己○○、庚○○、戊○○、甲○○應將坐落台北縣鶯歌鎮○○段七九九地號土地如實測紅色部分建物（門牌號碼為台北縣鶯歌鎮○○○路三
    六號內）拆除，並將土地返還予原告及全體共有人，被告Ｅ○○、乙○○、丙○○、宇○○○、李財褔、地○○○、李寶蓮、癸○○、自七十三年十一月一日起
    至返還土地止按年連帶給付原告六千一百六十元。(六)被告玄○○應將坐落台北縣
    鶯歌鎮○○段八○三地號土地如實測紫部分建物（門牌號碼為台北縣鶯歌鎮○○○路二六號內）拆除，並將土地返還予原告及全體共有人，被告玄○○自七十三
    年十一月一日起至返還土地止按年給付原告二千九百十一元。並陳明願擔保請准
    宣告假執行。
二、陳述：
    (一)緣原告與被告亥○○、辰○○、Ｄ○、午○○、子○○、巳○○、戌○○、酉
      ○○、申○○、未○○、卯○○、天○○、寅○○、丑○○等共有坐落台北縣
      鶯歌鎮○○段七九九、八○○、八○一、八○二、八○三地號土地五筆，被告
      黃○○、Ｅ○○、乙○○、丙○○、宇○○○、地○○○、辛○○、Ａ○○○
      、癸○○、壬○○、丁○○、己○○、庚○○、戊○○、甲○○、玄○○則無
      任何所有權持分，然被告等未經全體共有人同意而各自占用如實測圖所示之土
      地，並經建築建物於其上（門牌分別為鶯歌鎮○○○路廿六、廿八、三０、三
      二、三四及三六號），乃損及原告及其有人之權益。渠等占用情形即如訴之聲
      明所示。
    (二)按所有人對於無權占有或侵奪其所有物者得請求返還之，對於妨害其所有權者
      得請求除去之，且各共有人對於第三人得就共有物之全部，為本於所有權之請
      求，則被告等人乃均係無權占有而應返還土地予全體共有人，依法自應拆除建
      物後返還土地予全體共有人，另依實務上見解被告等人無權占有共有物亦有侵
      害原告之權利，並應成立不當得利，被告有返還不當得利金之責任，爰依系爭
      土地申報價值年息百分之十計算每年應給付之金額（詳附表一），請求被告給
      付如訴之聲明所示之金額。
三、證據：提出土地謄本四件、實測圖一件為證。
乙、被告亥○○、辰○○、Ｄ○、午○○、子○○、巳○○、戌○○、酉○○、申○○、未○○、黃○○、卯○○、天○○、寅○○、丑○○、Ｅ○○方面：
    被告亥○○、辰○○、Ｄ○、午○○、子○○、巳○○、戌○○、酉○○、申○○、未○○、黃○○、卯○○、天○○、寅○○、丑○○、Ｅ○○未於最後言詞
    辯論期日到場，據渠等以前到場所為之聲明與陳述如左：
一、聲明：請求判決駁回原告之訴及其假執行之聲明，並陳明如受不利益判決願供擔
    保請准為免予假執行之宣告。
二、陳述：
    (一)本件系統坐落台北縣鶯歌鎮○○段第七九九、第八○○、第八○一、第八○二
      及第八○三等地號土地五筆（於七十五年重測前分別為鶯歌段鶯歌鎮小段第一
      七六之五、第一七六之四、第一七六之三、第一七六之二及第一七六之一等地
      號），於日據時代係屬陳大戇（即陳火生）、陳振春及陳炎水三人共有，持分
      各為三分之一，惟當時則均屬同一之海山郡鶯歌庄鶯歌字鶯歌一七六番地。嗣
      前述本件系爭不動產房地之共有權人三人陸續分別經過個別之繼承、買賣及贈
      與等程序，始成為現今兩造等共有權人多人共有，乃系爭不動產土地於台灣光
      復初共為土地總登記時，既不知何時，亦不知如何，竟經分割登載為台北縣鶯
      歌鎮○○段鶯歌小段第一七六之一至第一七六之五地號等五筆土地，惟共有權
      人間就就前五筆土地則乃相互擁有各該土地所有權之應有部分而為土地之共有
      關係。
    (二)衡諸各該共有權人自最原始之共有權人陳大戇（即陳火生）、陳振春、陳炎水
      三人於日據時期之大正十一年（即民國十一年）間起，歷經個別陸續分別因繼
      承、買賣、贈與等原因法律關係而歷次繼受取得各該共有權之人，乃至於現今
      主管地政關登載為共有權人之人（即兩造）等等，就系爭土地之實際使用情形
      （即亥○○、午○○、子○○使用坐落於第八０一地號土地上之鶯歌中正一路
      三十二號；巳○○、辰○○、戌○○、酉○○、申○○、未○○使用坐落第八
      ０二地號土地上之鶯歌中正一路三十號；黃○○、卯○○、天○○、寅○○、
      丑○○使用坐落八０三地號土地上之鶯歌中正一路二十八號；Ｄ○使用坐落第
      八００地號土地上之鶯歌中正一路三十四號；Ｅ○○使用坐落第七九九地號土
      地上之鶯歌中正一路三十六號等建物），已經歷經八十年之長久時間均未曾改
      變，而共有權人彼此間更從未有異議，亦不發生相互間彼此各就他方而為主張
      權利之情事，甚至於台灣光復初期為土地總登記時，亦配合依共有權人間之實
      際使用情形而將土地分割登載為五筆等情觀之，本件系爭土地於歷來之共有權
      人之間，實早經有實際上劃定範圍而為分管使用之協議，其情實屬至明。
    (三)按共有物分管之約定不以訂立書面為要件，倘共有人間實際上劃定使用範圍，
      對各自占有管領之部分互相容忍，對於他共有人使用、收期各自占有之土地未
      予干涉，已歷有年，即非不得認有默示分管契約之存在。復按共有物分管契約
      不以共有人明示之意思表示為限，共有人默示之意思表示亦包括在內，惟所謂
      默示之意思表示，係指依共有人之舉動或其他情事，足以間接推知其效果意思
      表而言。本件關於系爭之土地，乃歷來之共有權人間早經實際劃定使用範圍，
      對各自占有管領之部分互相容忍，對於他共有人使用、收益各自占有之土地未
      予干涉，確有分管使用之協議，且歷近八十年間彼此亦均相安無事，從無相互
      主張權利之情事發生，是原告起訴請求拆屋還地確非適法，且無理由。
三、證據：提出日據時代謄本、光復初期謄本、重測前人作業土地登記簿、重測後人
    工作業土地登記簿、電子處理謄本等件為證。
丙、被告玄○○部分：
    被告玄○○未於最後言詞辯論期日到場，據其以前到場所為聲明與陳述如左：
一、聲明：求為判決駁回原告之訴及其假執行之聲請。
二、陳述：原告之應有部分只有一點點，不能要求被告拆除所佔用二十七平方公尺之
    房屋，又伊係向土地借地來蓋房屋，不是無權占用。
三、證據：提出借地契約書、基地租約字據、存證信函、房屋權狀等件為證。
丁、被告乙○○、丙○○、李財褔、癸○○、壬○○、戊○○、甲○○部分：
    被告乙○○、丙○○、李財褔、癸○○、壬○○、戊○○、甲○○未於最後言詞
    辯論期日到場，據其以前到場所為聲明與陳述如左：
一、聲明：求為判決駁回原告之訴及其假執行之聲請。
二、陳述：(一)被告乙○○、丙○○、李財褔部分：渠等為系爭房屋之合法繼承人，且
    有在做處理。(二)被告癸○○、壬○○、戊○○、甲○○部分：渠等沒有住在系爭
    房屋，要拆除系爭房屋渠等沒有意見。
三、證據：未提供任何證據可供本院審酌。
戊、被告宇○○○、地○○○、Ａ○○○、丁○○、己○○、庚○○部分：
    被告宇○○○、地○○○、Ａ○○○、丁○○、己○○、庚○○未於言詞辯論期
    日到場，亦未提出書狀作何聲明或陳述。
己、本院方面：本院依職權至現場履勘，並函請台北縣樹林地政事務所至現場測量。
    理    由
壹、程序部分
一、按原告於判決確定前，得撤回訴之全部或一部，民事訴訟法第二百六十二條第一
    項前段定有明文。原告起訴據其訴狀所載，原係請求：(一)被告亥○○、午○○、
    子○○應將坐落台北縣鶯歌鎮○○段八○一地號土地如實測橘色部分建物（門牌
    號碼為台北縣鶯歌鎮○○○路三二號內）拆除，並將土地返還予原告及全體共有
    人，被告亥○○、午○○、子○○自七十三年十一月一日起至返還土地止按年連
    帶給付原告一萬八千八百七十三元；(二)被告林安政、辰○○、巳○○、戌○○、
    酉○○、申○○、未○○應將坐落台北縣鶯歌鎮○○段八○二地號土地如實測粉
    紅色及綠色部分建物（門牌號碼為台北縣鶯歌鎮○○○路三○號內）拆除，並將
    土地返還予原告及全體共有人，被告林安政、辰○○、巳○○、戌○○、酉○○
    、申○○、未○○自七十三年十一月一日起至返還土地止按年連帶給付原告一萬
    四千六百六十一元；(三)被告Ｄ○應將坐落台北縣鶯歌鎮○○段八○○地號土地如
    實測黃色及藍色部分建物（門牌號碼為台北縣鶯歌鎮○○○路三四號內）拆除，
    並將土地返還予原告及全體共有人，被告Ｄ○文自七十三年十一月一日起至返還
    土地止按年連帶給付原告一萬八千三百六十四元；(四)被告黃○○、卯○○、天○○、寅○○、丑○○應將坐落台北縣鶯歌鎮○○段八○三地號土地如實測黃色部
    分建物（門牌號碼為台北縣鶯歌鎮○○○路廿八號內）折除，並將土地返還予原
    告及全體共有人，被告黃○○、卯○○、天○○、寅○○、丑○○自七十三年十
    一月一日起至返還土地止按年連帶給付原告八千四百一十八元；(五)被告Ｅ○○應
    將坐落台北縣鶯歌鎮○○段七九九地號土地如實測紅色部分建物（門牌號碼為台
    北縣鶯歌鎮○○○路三六號內）拆除，並將土地返還予原告及全體共有人，被告
    Ｅ○○自七十三年十一月一日起至返還土地止按年連帶給付原告六千一百六十元
    。(六)被告謝坤龍、謝清溪、謝水、謝進賢、謝明德、玄○○應將坐落台北縣鶯歌
    鎮○○段八○三地號土地如實測紫部分建物（門牌號碼為台北縣鶯歌鎮○○○路
    二六號內）拆除，並將土地返還予原告及全體共有人，被告謝坤龍、謝清溪、謝
    水、謝進賢、謝明德、玄○○自七十三年十一月一日起至返還土地止按年連帶給
    付原告二千九百十一元。惟被告林安政於原告提起本件訴訟前之七十七年六月二
    十一日已死亡，原告乃於八十九年三月十六日具狀撤回對於被告林安政之起訴。
    又被告謝進賢於原告提起本件訴訟前之八十二年十月十六日已死亡，原告乃於九
    十年四月十二日具狀更正被告為謝進賢之繼承人洪美惠、謝春蘭、謝永利、謝永
    豪、謝勝楠、謝勝隆、謝明德，旋於九十年四月三十日具狀撤回對於被告謝坤龍
    、謝清溪、謝水、謝明德、洪美惠、謝春蘭、謝永利、謝永豪、謝勝楠之起訴，
    復於九十年六月五日撤回對於被告謝勝隆之起訴。於法均無不符，合先敘明。
二、復按訴狀送達後，原告不得將原訴變更或追加他訴，但該訴訟標的對於數人必須
    合一確定時，追加其原非當事人之人為當事人，或不甚礙被告之防禦及訴訟之終
    結者，不在此限，民事訴訟法第二百五十五條第一項第五款定有明文。經查原告
    請求被告Ｅ○○應將坐落台北縣鶯歌鎮○○段七九九地號土地如實測紅色部分建
    物（門牌號碼為台北縣鶯歌鎮○○○路三六號內）拆除，並將土地返還予原告及
    全體共有人，被告Ｅ○○自七十三年十一月一日起至返還土地止按年連帶給付原
    告六千一百六十元部分，因被告Ｅ○○所占用原告所有土地上之建物係李老英所
    有，而李老英已於三十五年一月三十日死亡，依法應由被告Ｅ○○、乙○○、丙○○、宇○○○、李財褔、地○○○、李寶蓮、癸○○、壬○○、丁○○、己○○、庚○○、戊○○、甲○○共同繼承，原告乃於九十一年四月九日追加乙○○
    、丙○○、宇○○○、李財褔、地○○○、李寶蓮、癸○○、壬○○、丁○○、
    己○○、庚○○、戊○○、甲○○為被告，請求被告Ｅ○○、乙○○、丙○○、
    宇○○○、李財褔、地○○○、李寶蓮、癸○○、壬○○、丁○○、己○○、庚○○、戊○○、甲○○共同繼承，原告乃於九十應將坐落台北縣鶯歌鎮○○段七
    九九地號土地如實測紅色部分建物（門牌號碼為台北縣鶯歌鎮○○○路三六號內
    ）拆除，並將土地返還予原告及全體共有人，被告Ｅ○○、乙○○、丙○○、宇
    ○○○、李財褔、地○○○、李寶蓮、癸○○、自七十三年十一月一日起至返還
    土地止按年連帶給付原告六千一百六十元。其中關於拆屋還地部分係訴訟標的對
    於數人必須合一確定，至於原告追加被告請求返還不當得部部分，本院認為不甚
    礙被告之防禦及訴訟之終結，核與前揭規定相符，應予准許。
三、本件被告均未於最後言詞辯論期日到場，核無民事訴訟法第三百八十六條各款所
    列情形，爰依原告聲請，由其一造辯論而為判決。
貳、實體部分
一、原告主張坐落台北縣鶯歌鎮○○段七九九、八○○、八○一、八○二、八○三地
    號土地五筆，係其與被告亥○○、辰○○、Ｄ○、午○○、子○○、巳○○、戌
    ○○、酉○○、申○○、未○○、卯○○、天○○、寅○○、丑○○等共有，與
    被告Ｅ○○、乙○○、丙○○、宇○○○、李財褔、地○○○、李寶蓮、癸○○
    、壬○○、丁○○、己○○、庚○○、戊○○、甲○○於台北縣鶯歌鎮○○段七
    九九地號土地建築如附圖編號Ｃ所示之建物（門牌號碼為台北縣鶯歌鎮○○○路
    三六號），被告Ｄ○於台北縣鶯歌鎮○○段八○○地號土地建築如附圖編號Ｄ所
    示之建物（門牌號碼為台北縣鶯歌鎮○○○路三四號），被告辰○○、巳○○、
    戌○○、酉○○、申○○、未○○於台北縣鶯歌鎮○○段八○二地號土地建築如
    附圖編號Ｆ所示之建物（門牌號碼為台北縣鶯歌鎮○○○路三○號），被告黃○○、卯○○、天○○、寅○○、丑○○於台北縣鶯歌鎮○○段八○三地號土地如
    附圖編號Ａ所示之建物（門牌號碼為台北縣鶯歌鎮○○○路廿八號），被告玄○○於台北縣鶯歌鎮○○段八○三地號土地建築如附圖編號Ｂ所示之建物（門牌號
    碼為台北縣鶯歌鎮○○○路二六號）之事實，已據原告提出土地登記簿謄本四件
    為證，並經本院於九十年五月十七日至現場履勘，並製作勘驗筆錄在卷足憑，復
    為被告亥○○、辰○○、Ｄ○、午○○、子○○、巳○○、戌○○、酉○○、申
    ○○、未○○、黃○○、卯○○、天○○、寅○○、丑○○、Ｅ○○、玄○○等
    人所不爭執，自堪信為真實。
二、被告亥○○、辰○○、Ｄ○、午○○、子○○、巳○○、戌○○、酉○○、申○○、未○○、黃○○、卯○○、天○○、寅○○、丑○○、Ｅ○○雖辯稱：兩造
    間就系爭土地有分管契約云云，惟僅空言主張未能舉證以實其說，且被告Ｅ○○
    並非共有人，仍辯稱與系爭土地共有人間有分管契約，於無顯屬無據，再者，兩
    造間苟有分管契約存在，衡諸常情原告必經劃定有實際使用範圍，惟本件系爭七
    九九、八○○、八○一、八○二、八○三地號土地全部已遭被告占用，原告並無
    可使用之範圍，被告猶辯稱兩造有分管契約存在，更屬有違常理，核被告所為前
    揭抗辯，洵無可採。
三、被告玄○○部雖辯稱：其係透過黃月明向謝坤龍等人租地建屋云云，並提出基地
    租約字據一紙為憑，惟被告玄○○向謝坤龍等人租得之土地係八０四號，已據謝
    坤龍之訴訟代理人於本院九十年四月二十四日審理時陳述甚詳，而被告玄○○所
    占用八０三地號土地如附圖編號Ｂ所示部分非屬謝坤龍等人所有，既未徵得全體
    所有權人同意，自屬無權占有，核被告玄○○所辯，顯屬無據，不足採信。
四、按所有人對於無權占有其所有物者得請求返還之，又各共有人對第三人得就共有
    物之全部，為本於所有權之請求，民法第七百六十七條、第八百二十一條定有明
    文。復按未經共有人協議分管之共有物，共有人對共有物之特定部分占用收益，
    須徵得他共有人全體之同意。如未經他共有人同意而就共有物之全部或一部任意
    占用收益，他共有人得本於所有權請求除去其妨害或請求向全體共有人返還占用
    部分，最高法院七十四年度第二次民事庭會議決定著有明文。查被告黃○○、Ｅ
    ○○、乙○○、丙○○、宇○○○、地○○○、辛○○、Ａ○○○、癸○○、壬○○、丁○○、己○○、庚○○、戊○○、甲○○、玄○○均非系爭土地之所有
    權人，惟渠等所有之房屋無權占用原告共有之土地，又被告亥○○、辰○○、Ｄ
    ○、午○○、子○○、巳○○、戌○○、酉○○、申○○、未○○、卯○○、天
    ○○、寅○○、丑○○雖為系爭土地之共有人，但渠等所有之房屋未經全體共有
    人為分管之協議占用共有物之特定部分，原告依據所有權之法律關係請求被告拆
    屋還地，並將土地返還予原告及全體共有人，自屬有據。
五、末按依不當得利之法則請求返還不當得利，以無法律上之原因而受利益，致他人
    受有損害為其要件，故其得請求返還之範圍，應以對方所受之利益為度，非以請
    求人所受損害若干為準，無權占有他人土地，可能獲得相當於租金之利益為社會
    通常之觀念，最高法院六十一年度台上字第一六九五號判例著有明文。查被告李
    寶蓮、癸○○、壬○○、丁○○、己○○、庚○○、戊○○、甲○○雖為七九九
    地號土地上之建物（門牌號碼為台北縣鶯歌鎮○○○路三六號）之共有人，但並
    未使用前開建物，已據被告Ｅ○○於本院九十年五月十七日至現場履勘時陳述甚
    詳，核與被告癸○○、壬○○、戊○○、甲○○到庭證述情節相符，被告李寶蓮
    、癸○○、壬○○、丁○○、己○○、庚○○、戊○○、甲○○既未使用前開建
    物，自難認渠等獲有相當於租金之不當得利，至於被告無權占用原告共有之土地
    之情形經本院於九十年五月十七日至現場履勘結果核與原告主張相符，並為被告
    玄○○、林張塗、Ｄ○、亥○○、申○○、Ｅ○○於本院履勘時自認在案，原告
    自得請求被告亥○○、午○○、子○○、辰○○、巳○○、戌○○、酉○○、申
    ○○、未○○、Ｄ○、卯○○、天○○、寅○○、丑○○、黃○○、Ｅ○○、乙○○、丙○○、宇○○○、李財褔、地○○○、玄○○返還相當於租金之不當得
    利，衡諸社會交易常態租金通常不會超過定存利率，本院認原告所得請求相當於
    租金之不當得利以申報地價之百分之三為適當，又原告就系爭土地之持分均僅有
    八分之一，是原告所得請求被告返還之不當得利在附表二備註欄所示金額之範圍
    內，為有理由，逾此之請求，即屬無據。
六、從而，原告依據所有權與不當得利之法律關係請求全部被告拆屋還地，並將土地
    返還予原告暨全體共有人，及請求被告亥○○、午○○、子○○、辰○○、巳○○、戌○○、酉○○、申○○、未○○、Ｄ○、卯○○、天○○、寅○○、丑○○、黃○○、Ｅ○○、乙○○、丙○○、宇○○○、李財褔、地○○○、玄○○
    給付如主文第一項至第六項所示之金額，為有理由，應予准許，逾此之請求，即
    屬無據，應予駁回。又原告與被告亥○○、辰○○、Ｄ○、午○○、子○○、巳
    ○○、戌○○、酉○○、申○○、未○○、黃○○、卯○○、天○○、寅○○、
    丑○○、Ｅ○○均陳明願供擔保請准為假執行與免予假執行之宣告，玉於被玄○○、乙○○、丙○○、宇○○○、地○○○、辛○○、Ａ○○○、癸○○、壬○○、丁○○、己○○、庚○○、戊○○、甲○○雖未陳明願供擔保聲請免予假執
    行之宣告，惟准被告於假執行程序實施前預供擔保而免為假執行，乃係法院依職
    權之行為，無待被告之聲明，爰原告勝訴部分酌定相當之擔保金准許之，至於原
    告敗訴部分，其假執行之聲請亦失所附麗，應併予駁回。
七、結論：原告之訴一部為有理由，一部為無理由，依民事訴訟法第三百八十五條第
    一項前段、第七十九條但書、第八十五條第二項，第三百九十條第二項、第三百
    九十二條，判決如主文。
中　　　華　　　民　　　國　　九十一　　年　　 十一　　 月　　 十三　　 日
                                臺灣板橋地方法院民事第三庭
~B法　　　官　何君豪
右為正本係照原本作成
如對本判決上訴，須於判決送達後廿日內向本院提出上訴狀
中　　　華　　　民　　　國　　九十一　　年　　 十一　　 月　　 十三　　 日
~B法院書記官　蕭興南
